【裁判字號】    90,重訴,1
【裁判日期】    900828
【裁判案由】    侵權行為損害賠償
【裁判全文】
臺灣高等法院民事判決    九十年度重訴字第一號
      原      告  甲○○
      特別代理人  劉鳳燕
      被      告  乙○○
右當事人間因侵權行為損害賠償事件，由刑事庭移送前來，本院判決如左︰
      主      文
被告應給付原告新臺幣陸拾萬元。
原告其餘之訴及假執行之聲請均駁回。
      事      實
甲、原告方面：
    一、聲明：
        (一)被告應給付原告新臺幣（下同）二百一十萬元。
        (二)原告願供擔保，請准宣告假執行。
    二、陳述：
        (一)被告於民國（下同）八十九年三月十四日下午十時許，駕駛車號Ｋ九—三
          八三七號自用小客車，沿基隆市○○路往市區方向行駛，途經該路四六二
          號前，理應注意汽車行經彎道時，應減速慢行，作隨時停車之準備，且會
          車時相互間之間隔不得少於半公尺，依當時情形，又無不能注意之情事，
          被告竟疏於注意，會車時未保持安全距離，並緊臨道路方向限制線以時速
          三十公里之速度行駛，適原告亦疏未注意酒後騎乘車牌ＬＯＴ—一五二號
          重機車由對向車道駛來，在劃有分向限制線之雙向二車道路段駛入來車之
          車道內，並以時速六、七十公里之速度行駛，迨兩車駛近時，在被告遵行
          車道靠近分向限制線附近，因原告之機車左側與被告貨車之左後輪胎發生
          擦撞，致原告人車倒地後，受有顱內左側硬膜下出血合併呼吸衰竭，目前
          呈植物人狀態等重傷害。
        (二)按汽車行經彎道，應減速慢行，作隨時停車準備，又汽車交會時，會車相
          互間之間隔不得少於半公尺，道路交通安全規則第九十三條第一項第四款
          、第一百條第五款分別定有明文。被告駕車行經彎道，自應注意上述規定
          ，依當時情形，又無不能注意情事，竟貿然以時速三十公里之速度，且被
          告自承於三十公尺外，即發現原告，理應有充裕之時間，自其車道向外側
          閃避，而於會車時未保持安全間隔，致與原告之機車擦撞，致原告重傷害
          ，難解過失之責。依民法第一百八十四條第一項前段規定，應負侵權行為
          損害賠償之責。
        (三)原告因被告前開侵權行為，受有左列損害：
          1.喪失勞動能力部分：
            原告係五十七年出生，肇事時三十二歲，以六十歲退休計，尚可工作二
            十八年，因本件車禍喪失勞動能力，車禍發生前於鼎鈞水電材料行任職
            ，年收入三十六萬元，如扣除相關費用，年收入淨額以十八萬元計算，
            扣除中間利息，被告應賠償三百零九萬九千七百九十八元。
          2.醫療費用部分：
            原告已花費之醫療費用計七萬二千七百十三元，自得請求被告賠償。
          3.看護費部分：
            原告因前揭傷害，僱請看護協助照顧，計花費五十萬四千元，亦得請求
            被告賠償。
          4.日後需要之看護費部分：
            原告現年三十二歲，依臺灣地區八十七年男性平均餘命計算，推定尚可
            生存約四十四年，於原告家人無暇自行照顧時，偶須雇用臨時看護工，
            每月以七千元計算，每年須八萬四千元，扣除中間利息，原告得請求賠
            償一百九十二萬五千五百三十二元。
          5.精神慰撫金部分：
            原告因本件傷害，全身癱瘓，歷經多次手術，更將終身纏綿病榻，所受
            身體與心靈上痛苦不言可諭，爰請求賠償一百萬元之慰藉金，聊資補償
            。
          綜右，原告所受損害為七百萬元（萬元以下部分不計），惟依刑事判決認
          定原告亦有七成過失，是就被告應負擔三成計算，被告應賠償之金額計二
          百一十萬元。
        (四)原告同意就已領得之一百五十萬元（含汽車強制責任保險理賠一百二十萬
          元及被告已賠償之三十萬元），於本件請求金額中扣除。
    三、證據：提出長庚紀念醫院診斷書證明書二件、醫療費用收據及明細表共八紙
        、八十八年度各類所得扣繳暨免扣繳憑單一紙、台灣地區歷年男性平均餘命
        表一份為證，並聲請向財團法人長庚紀念醫院函查原告是否心神喪失或精神
        耗弱致不能處理自己事務及目前聘請看護之收費標準。
乙、被告方面：
    一、聲明：
        (一)駁回原告之訴。
        (二)如受不利之判決，願供擔保請准免為假執行。
    二、陳述：
        (一)就原告主張被告應賠償二百一十萬元部分，被告不爭執。
        (二)惟原告已領得汽車強制責任保險理賠一百二十萬元，依強制汽車責任保險
          法第三十條規定，該保險金視為加害人或被保險人損害金額之一部，被告
          自得主張扣除之。
        (三)又案發後，被告已給付原告三十萬元，由原告特別代理人代為受領，前開
          款額，被告自亦得主張扣除之。
    三、證據：提出本院八十九年度上易字第四○六號刑事判決一件、原告戶籍謄本
        一份、汽車險賠款收據暨同意書一紙、支票及收據一紙為證。
丙、本院依職權向行政院衛生署基隆醫院、財團法人長庚紀念醫院函查原告目前有無
    認知能力及評估其日後可能恢復之程度，並調閱臺灣基隆地方法院檢察署八十九
    年度偵字第一七○三號乙○○駕駛業務過失傷害案全卷共五宗（含臺灣基隆地方
    法院八十九年度交易字第五一號、本院八十九年度交上易字第四○六號、臺灣基
    隆地方法院檢察署九十年度執字第六○號、八十九年度請上字第八九號卷）。
      理      由
一、本件原告因腦外傷合併出血，目前認知功能仍缺損，無獨立自主之能力，有行政
    院衛生署基隆醫院九十年四月二十三日九○基醫病字第二一四六號函一紙在卷足
    按（見本院卷第五一頁），堪認原告並無訴訟能力，本院因依被告聲請，於九十
    年七月十三日由審判長裁定選任原告之配偶劉鳳燕為原告之特別代理人，依法代
    理原告為一切訴訟行為，合先敘明。
二、原告起訴主張：被告於八十九年三月十四日下午十時許，駕駛車號Ｋ九─三八三
    七號自用小客車，過失擦撞由原告酒後駕駛之ＬＯＴ─一五二號重機車，致原告
    顱內左側硬膜下出血合併呼吸衰竭，目前呈植物人狀態，原告因而受有喪失勞動
    能力、醫療費用、已支出及日後需要之看護費、精神慰撫金等損害計七百萬元，
    惟因原告自身與有百分之七十之過失，應自負七成之賠償責任，爰依民法侵權行
    為之規定，求為命被告給付二百一十萬元之判決。
    被告就原告主張被告應賠償二百一十萬元乙節並不爭執，僅以：原告已受領被告
    賠償之三十萬元，並領得汽車強制責任保險理賠一百二十萬元，均應自本件請求
    金額中扣除等語，資為抗辯。
三、本件原告主張被告駕車過失擦撞原告，致原告身體、健康受有損害，依民法侵權
    行為之規定，應對原告負二百一十萬元之賠償責任等事實，為被告所不爭；而被
    告抗辯伊已賠償原告三十萬元、及原告已受領汽車強制責任保險理賠一百二十萬
    元，應於本件請求金額中扣除乙節，已據提出汽車險賠款收據暨同意書、支票及
    收據等件為證，原告亦同意扣除。準此，被告尚應賠償原告之金額應為六十萬元
    （2,100,000-300,000-1,200,000 =600,000）。從而，原告本於民法侵權行為之
    規定，請求被告賠償二百一十萬元，就六十萬元之部分，洵屬正當，應予准許。
    逾此所為請求，為無理由，應予駁回。
四、本件原告勝訴部分，被告上訴利益未逾一百萬元，依民事訴訟法第四百六十六條
    第一項規定，不得上訴於第三審，其於本院判決後即告確定，故兩造就此分別陳
    明願供擔保聲請宣告及免為假執行，核無必要，應予駁回。至原告其餘假執行之
    聲請，因訴之駁回而失所附麗，應併予駁回。
五、結論：本件原告之訴為一部有理由，一部無理由，依民事訴訟法第七十九條但書
    ，判決如主文。
中      華      民      國    九十      年      八      月    二十八    日
                                  民事第二庭
                                      審判長法  官  尤  豐  彥
                                            法  官  林  金  吾
                                            法  官  梁  玉  芬
右正本係照原本作成。
原告如不服本判決，應於收受送達後二十日內向本院提出上訴書狀，其未表明上訴理
由者，應於提出上訴後二十日內向本院補提理由書狀（均須按他造當事人之人數附繕
本）上訴時應提出委任律師或具有律師資格之人之委任狀；委任有律師資格者，另應
附具律師及格證書及釋明委任人與受任人有民事訴訟法第四百六十六條之一第一項但
書或第二項（詳附註）所定關係之釋明文書影本。
中      華      民      國    九十      年      八      月    二十九    日
                                            書記官  張  淑  華
附註：
民事訴訟法第四百六十六條之一（第一項、第二項）：
對於第二審判決上訴，上訴人應委任律師為訴訟代理人。但上訴人或其法定代理人具
有律師資格者，不在此限。
上訴人之配偶、三親等內之血親、二親等內之姻親，或上訴人為法人、中央或地方機
關時，其所屬專任人員具有律師資格並經法院認為適當者，亦得為第三審訴訟代理人
。


司法院資訊處製作；財團法人民間司法改革基金會備份。
